【裁判字號】    95,重訴,225
【裁判日期】    950731
【裁判案由】    侵權行為損害賠償
【裁判全文】
臺灣臺北地方法院民事判決             95年度重訴字第225號
    原      告  丙○○
    訴訟代理人  蔡文玲律師
    被      告  甲○○
                乙○○
    上二人共同
    訴訟代理人  黃永琛律師
    複  代理人  梁堯清律師
上列當事人間請求侵權行為損害賠償事件，本院於民國九十五年
七月十二日言詞辯論終結，判決如下：
    主  文
原告之訴及假執行之聲請均駁回
訴訟費用由原告負擔。
    事實及理由
壹、原告起訴主張：緣被告甲○○於民國八十四年一月六日具狀
    誣指原告與訴外人許佐仲、蕭定石等盜賣佐仲行有限公司之
    機器設備全部連同原料及試產之成品，得款侵吞入己云云，
    其間歷經四次之不起訴處分，然被告一再聲請再議，並轉移
    焦點至股權轉讓，檢察官終為其所蒙蔽，爰以八十九年偵續
    三字第一一七、第一一八號起訴，案經本院八十九年度訴字
    第一六四二號判決原告無罪、臺灣高等法院九十年度上訴字
    第三二○五號判決無罪，並經最高法院於九十四年二月十七
    日駁回被告之上訴，全案始告確定。嗣被告甲○○誣告及被
    告乙○○偽證之行為經臺北地方法院檢察署檢察官提起公訴
    後，經本院九十三年度訴字第七九八號判決被告等有罪在案
    。原告因被告之誣告、偽証行為，不僅身心受創，更因十多
    年來往奔波花蓮、台北兩地，耽誤之工作難以計數，且精神
    上、名譽上均遭受莫大之損害，爰依侵權行為損害賠償法律
    關係，請求被告賠償原告期間所受之損害。至被告乙○○雖
    非告訴人，但其於歷次偵、審程序中一再誣攀原告，顯與甲
    ○○有共同之意思聯絡，欲入原告於罪，自應共同負連帶侵
    權損害賠償責任等語。並聲明：「一、被告應連帶給付原告
    一千萬元暨起訴狀繕本送達翌日起至清償日止，按年利率百
    分之五計算之利息。二、原告願供擔保，請准予宣告假執行
    」。
貳、被告則以：按民法第一百二十八條規定消滅時效自請求權可
    行使時起算，所謂請求權可行使時，乃指權利人得行使請求
    權之狀態而言。次按民法第一百九十七條規定因侵權行為所
    生之損害賠償請求權，自請求權人知有損害及賠償義務人時
    起，二年間不行使而消滅；自有侵權行為時起，逾十年者亦
    同。而關於侵權行為損害賠償請求權之消滅時效，應以請求
    權人實際知悉損害及賠償義務人時起算，非以知悉賠償義務
    人因侵權行為所構成之犯罪行為經檢察官起訴，或法院判決
    有罪為準。是請求權人實際知悉損害及賠償義務人時，已達
    得行使請求權之狀態，時效自應立即起算，至於法院依職權
    所調查之證據，僅供法院判決之參酌資料而已，不影響請求
    權人原已知悉之事實。再按實務對於誣告、偽證侵權行為之
    起算點均從原告實際知悉起算，並非自原告判決無罪確定起
    算。尤其，本件原告已於九十一年八月二十八日具狀向臺灣
    台北地方法院檢察署提起誣告、偽證告訴，依實務見解，侵
    權行為時效至遲亦應從原告提起告訴時起算，則原告遲至九
    十四年十一月二十二日始提起本件訴訟，其請求權已罹於二
    年短期消滅時效等語，資為抗辯，並請求駁回原告之訴及其
    假執行之請求；如受不利之判決，願供擔保免予假執行。
參、得心證之理由：本件原告起訴主張被告甲○○誣指原告犯罪
    ，以及被告乙○○擔任證人而於案情重要關係事項，虛偽陳
    述，自應依民法共同侵權行為之規定負連帶損害賠償責任，
    被告則以請求權時效已屆期歸於消滅等語，資為抗辯，是本
    件之爭點，厥為本件原告主張侵權行為之請求權時效是否已
    屆期消滅？按「因侵權行為所生之損害賠償請求權，自請求
    權人知有損害及賠償義務人時起，二年間不行使而消滅。自
    有侵權行為時起，逾十年者亦同」民法第一百九十七條定有
    明文；次按「關於侵權行為損害賠償請求權之消滅時效，應
    以請求權人實際知悉損害及賠償義務人時起算，非以知悉賠
    償義務人因侵權行為所構成之犯罪經檢察官起訴，或法院判
    決有罪為準」，最高法院著有七十二年台上字第七三八號判
    例、八十五年度台上字第二一一三號、九十三年度台上字第
    二一０七號、九十四年台上字第一００號等判決可資參考；
    查本件原告依其所述被告甲○○係於八十四年一月六日具狀
    向台灣台北地方法院檢察署具狀對原告提起侵占罪之告訴，
    被告乙○○係於八十五年四月十六日於偵查中以證人身分，
    就與案情有重要關係事項虛偽陳述涉及偽證等情，有本院九
    十三年度訴字第七九八號判決，及偵訊筆錄影本各一份在卷
    可憑；顯見原告至遲分別於八十四年一月六日及八十五年四
    月十六日已知悉被告甲○○對伊向有偵查權之檢察官誣告侵
    占罪嫌，以及被告乙○○於偵查中以證人之身分所為之證述
    係屬虛偽不實涉及偽證刑責，則原告對該侵權行為所造之損
    害及賠償義務人均已實際知悉，揆諸前揭說明，消滅時效應
    分別至八十四年一月六日、八十五年四月十六日起算二年期
    間；尤有甚者，原告對於被告甲○○、乙○○分別涉犯誣告
    、偽證罪嫌，仍於九十一年八月二十八日具狀向台灣台北地
    方法院檢察署提出告訴，此有告訴狀影本一份在卷可查，依
    卷附原告所提出附帶民事訴訟起訴狀之本院收文戳記之日期
    記載為九十四年十一月二十二日，均已逾二年之時效期間，
    從而，原告遲至九十四年十一月二十二日始提起本件損害賠
    償訴訟，其請求權時效已逾二年期間，是原告主張請求權時
    效，應以被告所涉案件判決確定，作為請求權時效之時算日
    ，自不足採。；
肆、綜上所述，原告本於侵權行為之法律關係，請求被告連帶賠
    償一千萬元，自屬無理由，應予以駁回，原告之訴既經駁回
    ，則其假執行之聲請即失所附麗，併駁回之。
伍、本件判決之基礎已臻明確，兩造其餘攻擊防禦方法及舉證，
    核與判決無影響，毋庸一一論列，併此敘明。
陸、據上論結，原告之訴為無理由，依民事訴訟法第七十八條，
    判決如主文。
中    華    民    國  九十五  年    七    月  三十一  日
                  民事第五庭    法  官  蔡世祺
以上正本係照原本作成。
如對本判決上訴，須於判決送達後廿日內向本院提出上訴狀。
中    華    民    國  九十五  年    七    月  三十一  日
                                書記官  黃媚鵑


司法院資訊處製作；財團法人民間司法改革基金會備份。
